臺中高等行政法院判決
111年度交上字第54號
上  訴  人  暉鼎資源管理股份有限公司

代  表  人  施雲鵬              
被 上訴 人  臺中市交通事件裁決處

代  表  人  黃士哲              
上列當事人間交通裁決事件，上訴人不服中華民國111年5月6日
臺灣臺中地方法院110年度交字第423號行政訴訟判決，提起上訴
，本院判決如下：
　　主  文
一、原判決廢棄。
二、原處分(被上訴人民國110年9月22日中市裁字第68-GU011789
    5號裁決書)撤銷。
三、第一審訴訟費用新臺幣300元及上訴審訴訟費用新臺幣750元
    由被上訴人負擔。
四、被上訴人應給付上訴人新臺幣1,050元。
　　理  由
一、緣訴外人李世豪於民國110年8月12日14時25分許，駕駛上訴
    人所有號牌KEB-1370號自用曳引車牽引子車號牌8F-97號自
    用半拖車(下稱系爭車輛），行駛於臺中市○○區○○路00號前
    ，因「裝載砂石土方，未依規定使用專用車輛或車廂」之違
    規行為，經臺中市政府警察局第六分局（下稱舉發機關）員
    警認定上訴人違反道路交通管理處罰條例（下稱道交條例）
    第29條之1第1項之規定，當場對上訴人掣開第GU0117895號
    舉發違反道路交通管理事件通知單。被上訴人續於110年9月
    22日以中市裁字第68-GU0117895號裁決書（下稱原處分），
    依道交條例第29條之1第1項及違反道路交通管理事件統一裁
    罰基準表之規定，按期限內到案之基準，裁處原告第1階段
    罰鍰新臺幣（下同）6萬元。上訴人不服，提起行政訴訟經
    臺灣臺中地方法院110年度交字第423號行政訴訟判決(下稱
    原判決)駁回，於是提起本件上訴。
二、上訴人起訴主張及訴之聲明、被上訴人於原審之答辯及聲明
    、原判決關於證據取捨、認定事實及適用法規之論據，均詳
    如原判決所載。
三、上訴人上訴意旨及聲明略以：
　㈠上訴意旨：
　　「焚化爐底渣」相對於汙泥，與「砂石土方」在外觀上與成
    分皆有差異，且有訴外人今登交通有限公司函詢交通部有關
    載運垃圾焚化廠底渣之營業車輛是否適用道交條例，交通部
    函覆認定「焚化爐底渣」非屬「砂石、土方」範疇，不適用
    道交條例第29條之規定。原判決認定系爭車輛非公路監理機
    關檢驗合格登檢之「砂石專用車輛」，上訴人卻用其載運焚
    化爐底渣，仍有道交條例第29條之1第1項之適用。惟上訴人
    領有臺中市政府環境保護局核發之「甲級清除許可證」，並
    有登載系爭車輛為清除車輛，亦有載明上訴人可清除「D-11
    03焚化爐底渣」，系爭車輛已符合廢棄物清理法等規範，上
    訴人並以覆網等安全防護措施防止廢棄物飛散、濺落，顯無
    影響交通安全之虞，因而提起上訴等語。
　㈡聲明：
　⒈原判決廢棄。
　⒉原處分撤銷。
四、本院查：
　㈠按行政訴訟法第259條第1款規定：「經廢棄原判決而有下列
    各款情形之一者，最高行政法院應就該事件自為判決：一、
    因基於確定之事實或依法得斟酌之事實，不適用法規或適用
    不當廢棄原判決，而事件已可依該事實為裁判者。」第237
    條之9第2項規定：「交通裁決事件之上訴，準用……第236條
    之2第1項至第3項……規定。」第236條之2第3項規定：「簡易
    訴訟程序之上訴，除第241條之1規定外，準用第3編規定。
    」準此，行政訴訟法第259條第1款規定，於交通裁決事件之
    上訴，亦準用之。
　㈡次按道交條例第29條之1第1項規定：「裝載砂石、土方未依
    規定使用專用車輛或其專用車廂未合於規定或變更車廂者，
    處汽車所有人新臺幣4萬元以上8萬元以下罰鍰，並當場禁止
    通行。」道路交通安全規則（下稱道安規則）第39條第20、
    26、27款規定：「汽車申請牌照檢驗之項目及基準，依下列
    規定：……二十、裝載砂石、土方之傾卸式大貨車、傾卸式半
    拖車及其貨廂應符合附件22規定。……二十六、裝載砂石、土
    方之傾卸框式半拖車及裝載砂石、土方且總重量在20公噸以
    上之傾卸框式大貨車，自90年7月1日起新登檢領照，應裝設
    具有顯示車輛載重功能且合於規定之載重計。二十七、裝載
    砂石、土方之傾卸框式大貨車及半拖車，自90年7月1日起新
    登檢領照，應裝設合於規定之轉彎及倒車警報裝置……。」第
    42條第1項第15、16款規定：「車輛車身顏色及加漆標識，
    應依下列規定：……十五、裝載砂石、土方之傾卸框式大貨車
    及半拖車，應於貨廂兩邊之前方標示貨廂內框尺寸，其字體
    尺度、字樣及標示方式由交通部另定之。十六、裝載砂石、
    土方之傾卸框式大貨車及半拖車，貨廂外框顏色應使用台灣
    區塗料油漆工業同業公會塗料色卡編號1-19號黃顏色。其他
    傾卸框式大貨車及半拖車之貨廂外框顏色，不得使用該顏色
    。」第81條第6款：「聯結車輛之裝載，應依下列規定：……
    六、不符合規定之傾卸框式半拖車不得裝載砂石、土方。」
    道安規則第39條附件22裝載砂石土方車輛使用專用車輛或專
    用車廂規定第4點規定：「登檢為砂石專用車之車輛，公路
    監理資訊系統及行車執照或拖車使用證，應加註貨廂內框長
    、寬、高（貨廂容積不受第2點限制之車輛除外）及砂石專
    用車，另原砂石標示車、港區作業車輛及總重8公噸以下混
    合裝載砂石、土方車輛，於砂石專用車字樣後，另行標示（
    標）、（港）、（混）以資識別。」綜合上開規定建構之砂
    石專用車制度，將裝載砂石土方之車輛標準化，統一以「砂
    石專用車」為裝載工具作為行政管制手段，並嚴格規定砂石
    專用車應有一定規格之顏色、外框，無非考量行駛於道路之
    砂石車，因砂土容易飛散，影響行車視野，致生危害行車安
    全，且因車體龐大，所載砂石、土方負重甚巨，易生重大交
    通安全事故。可知道交條例第29條之1第1項規定意旨，主要
    在維護道路交通安全，故舉凡載運砂石、土方或相類似性質
    之物，重量甚巨，且行車時易於飛散，有影響交通安全之虞
    者，自應使用砂石專用車輛，倘有違反，即應依道交條例第
    29條之1第1項規定處罰。
　㈢再按交通部111年2月22日交路字第1100037208號函：「……三
    、有關垃圾焚化廠底渣，經函詢相關主管機關咸認為非屬砂
    石、土方範疇，爰應無道交條例第29條之1規定之適用。」
    上開函釋係在闡釋道交條例第29條之1第1項關於「砂石、土
    方」之原意，核屬行政程序法第159條第2項第2款所定為協
    助下級機關或屬官統一解釋法令之解釋性行政規則，且其解
    釋符合系爭規定之規範意旨，並未逾越授權範圍，亦未增加
    法律對人民所無之限制，核與法律保留原則無違，是被上訴
    人於具體個案中，應以上開函釋作為處分依據。
　㈣經查，訴外人李世豪於110年8月12日14時25分許，駕駛上訴
    人所有系爭車輛行駛於臺中市○○區○○路00號前，並載運「焚
    化爐底渣」，經舉發機關員警認定系爭車輛非屬經公路監理
    機關檢驗查核合格登載之砂石專用車，上訴人違反道交條例
    第29條之1第1項之規定，當場對上訴人掣開第GU0117895號
    舉發違反道路交通管理事件通知單。被上訴人並依道交條例
    第29條之1第1項及違反道路交通管理事件統一裁罰基準表之
    規定，按期限內到案之基準，裁處原告第1階段罰鍰6萬元。
    此有原審勘驗筆錄(參見原審卷第373-374頁)、現場照片(參
    見原審卷第205-208頁)附卷可稽，且亦為原判決所認定之事
    實(參見原判決事實及理由五、本院之判斷㈣)。惟依前開說
    明，焚化爐底渣應非屬道交條例第29條之1第1項「砂石、土
    方」之範疇，是原處分之認定焚化爐底渣即為砂石、土方之
    事實即有違誤，原處分應予撤銷。
　㈤然原判決略以：㈢……道交條例第29條之1……立法意旨係以維護
    交通安全為主要考量，舉凡載運與「砂石、土方」或相類似
    性質之物，行車時有逸散、掉落，影響交通安全之虞時，均
    應有該法規之適用。系爭車輛當時遭員警攔查時，所載運之
    「焚化爐底渣」外觀上與一般土方無異，應使用載運砂石專
    用車輛及車廂，否則即違反道交條例第29條之1之規定。㈣又
    道安規則第39條第20款規定：「汽車申請牌照檢驗之項目及
    基準，依下列規定：……裝載砂石、土方之傾卸式大貨車、傾
    卸式半拖車及其貨廂應符合附件22規定。」另道安規則第39
    條附件22裝載砂石土方車輛使用專用車輛或專用車廂規定第
    7點規定：「登檢為砂石專用車之車輛，公路監理資訊系統
    及行車執照或拖車使用證，應加註貨廂內框長、寬、高（貨
    廂容積不受第2點限制之車輛除外）及砂石專用車，另原砂
    石標示車、港區作業及總重8公噸以下混合裝載砂石、土方
    車輛，於砂石專用車字樣後，另行標示（標）、（港）、（
    混）以資識別」。系爭車輛經員警檢視，並無有關任何砂石
    專用車之註記或字樣，且按卷附系爭車輛之車籍資料（見原
    審卷第353、355頁），系爭車輛亦非經公路監理機關檢驗合
    格登檢之砂石專用車，訴外人李世豪駕駛上訴人所有之系爭
    車輛於上開時、地載運焚化爐底渣，仍有道交條例第29條之
    1第1項規定之適用，自應受罰。㈤道交條例第1條規定係「為
    加強道路交通管理，維護交通秩序，確保交通安全」而制定
    ，廢棄物清理法則係「為有效清除、處理廢棄物，改善環境
    衛生，維護國民健康」而制定。上開2部法律立法目的、規
    範事項均不同，故符合廢棄物清理法之規定，並不代表同時
    符合之道交條例規定（本院 110 年度交上字第 140 號判決
    參照）。故系爭車輛雖符合廢棄物清理法有關管制之規定，
    然並非即與道交條例第29條之1無違。據此可知，上訴人主
    張本案不宜適用道交條例第29條之1第1項云云，即非可採等
    節，為由(見原判決第4-5頁)認定系爭車輛載運焚化爐底渣
    行為，該當道交條例第29條之1第1項「砂石、土方」之要件
    ，認原處分並無違誤，而駁回上訴人之訴等情，查原判決認
    定系爭車輛載運焚化爐底渣即屬砂石、土方之事實已有違誤
    ，與交通部111年2月22日交路字第1100037208號函釋意旨有
    違，顯已違反道交條例第29條之1第1項規範意旨，自有判決
    適用法規不當之違法。
　㈥綜上所述，原判決有上述適用法規不當之判決違背法令情事
    ，上訴意旨求予廢棄，為有理由。且本件依原審法院確定的
    事實已經明確，故依行政訴訟法第259條第1款規定，由本院
    自為判決，並駁回被上訴人在第一審之訴。
五、末按交通裁決事件的上訴，行政法院為訴訟費用的裁判時，
    應確定其費用額，行政訴訟法第237條之9第2項準用第237條
    之8第1項規定明確。本件上訴人對於交通裁決事件的上訴，
    為有理由，則第一審訴訟費用300元及上訴審訴訟費用750元
    應由被上訴人負擔。因上訴審裁判費是上訴人於上訴時預為
    繳納，故確定訴訟費用額如主文第3、4項所示。
六、據上論結，本件上訴為有理由。依行政訴訟法第237條之9第
    2項、第236條之2第3項、第256條第1項、第259條第1款、第
    237條之8第1項、第98條第1項前段，判決如主文。
中　　華　　民　　國 　111 　年　    8 　　月　 3　　日
                臺中高等行政法院第二庭
                          審判長法  官　劉  錫  賢
                                法  官  楊  蕙  芬
                                法  官  林  靜  雯
以上正本證明與原本無異。
本判決不得上訴。
中　　華　　民　　國 　111 　年　    8 　　月　 3　　日
                                書記官  黃  毓  臻